【裁判字號】    90,台上,5922
【裁判日期】    900927
【裁判案由】    殺人
【裁判全文】
最高法院刑事判決                                九十年度台上字第五九二二號
    上  訴  人  甲○○
右上訴人因殺人案件，經台灣高等法院中華民國九十年六月五日第二審判決（九十年
度上重訴字第二三號，起訴案號：台灣板橋地方法院檢察署八十九年度偵字第一九○
七二號）後，依職權送上訴，本院判決如左：
    主  文
原判決撤銷，發回臺灣高等法院。
    理  由
本件原判決認定上訴人甲○○於民國八十九年十月四日十七時三十分許，在其台北縣
鶯歌鎮○○○街二十一號五樓住處，因長期失業且無收入，遭其母簡錦雪（下稱簡女
）訓誡而發生口角。翌（五）日零時十五分許，上訴人因受簡女訓誡心生不滿，竟基
於殺害直系血親尊親屬之故意，乘簡女熟睡之際，持簡女所有置於廚房內之水果刀一
把，進入簡女臥房，朝簡女左背部連刺七刀，造成簡女左肩胛骨平行橫走穿刺傷七處
；其中二處深達三公分及二點五公分，並深入左胸腔內傷及左肺，致左側血胸失血休
克。嗣於同日凌晨一時許，經簡女之母簡楊桂珍及弟簡文達發現將簡女送醫急救，因
背部多處刺創，左側血胸，左肺刺傷出血休克而不治死亡等情。因而維持第一審論處
上訴人殺害直系血親尊親屬罪刑之判決，而駁回上訴人在第二審之上訴，固非無見。
惟按有罪之判決書，對被告有利之證據不採納者，應說明其理由，為刑事訴訟法第三
百十條第二款所明定。故有罪判決書對於被告有利之證據，如不加採納，必須說明其
不予採納之理由，否則即難謂無判決不載理由之當然違背法令。卷查上訴人於原審訊
問時辯稱：伊於行兇前曾施用海洛因等語（見原審卷第十八、二十頁）。而原審指定
辯護人所提出之辯護書中亦記載：上訴人於案發前曾施用毒品海洛因，其行兇當時可
能係處於心神喪失或精神耗弱之狀態，所為應屬不罰或應減輕其刑等語（見原審卷第
三十五頁）。而證人簡明鐶於偵查中亦證稱：「昨晚我母親睡著後約十分鐘，他（指
上訴人）就拿出海洛因來施打，後來他就時睡時醒，有一點精神恍忽的狀態」等語（
見相驗卷第二十一頁正反面）。若其所述屬實，似可證明上訴人於行兇前有施用海洛
因，致精神狀態恍忽之情形。而上訴人犯罪時是否有精神耗弱之情形，與判斷得否依
刑法第十九條第二項之規定減輕其刑攸關，是以指定辯護人上開辯解及證人簡明鐶上
開有利於上訴人證詞是否可信，自應於判決內說明其取捨之理由，始屬合法。乃原判
決對於上訴人前述辯解，以及證人簡明鐶所為上開有利之證述是否可信，並未說明其
取捨之理由，遽行判決，依上說明，難謂無理由不備之違法。本件係原審法院依職權
送上訴，上訴人雖未提出上訴理由，然以上係本院得依職權調查之事項，應認原判決
有撤銷發回之原因。
據上論結，應依刑事訴訟法第三百九十七條、第四百零一條，判決如主文。
中      華      民      國     九十     年      九      月    二十七    日
                              最高法院刑事第七庭
                                  審判長法官  吳  雄  銘
                                        法官  池  啟  明
                                        法官  石  木  欽
                                        法官  郭  毓  洲
                                        法官  吳  三  龍
      右正本證明與原本無異
                                              書  記  官
中      華      民      國     九十     年      十      月      二      日


司法院資訊處製作；財團法人民間司法改革基金會備份。
